【裁判字號】    90,台上,5749
【裁判日期】    900914
【裁判案由】    違反毒品危害防制條例
【裁判全文】
最高法院刑事判決                                九十年度台上字第五七四九號
    上  訴  人  甲○○
右上訴人因違反毒品危害防制條例案件，不服台灣高等法院花蓮分院中華民國八十八
年七月十三日第二審判決（八十八年度上訴字第三八號，起訴案號：台灣花蓮地方法
院檢察署八十七年度偵字第二六六七號），提起上訴，本院判決如左：
    主  文
原判決撤銷，發回台灣高等法院花蓮分院。
    理  由
本件原判決認定上訴人甲○○之夫方盛德（原審法院另案審理）意圖營利，多次基於
概括犯意對外販賣海洛因。因方盛德顧慮買主來訪未遇而喪失商機及利潤，遂與上訴
人共同基於販賣海洛因之概括犯意，於方盛德外出期間，由上訴人負責處理海洛因交
易收款，上訴人遂自民國八十七年三、四月間起至同年六月間止，在花蓮縣吉安鄉○
○村○○○○街六十二巷二之一號住處，先後十次向前來洽購之黃新乾出售海洛因，
每次交易約毛重○‧六公克，收取貨款新台幣（下同）二千元、三千元、五千元不等
，出售所得約三萬五千元等情。因將第一審關於販賣第一級毒品部分之判決撤銷，改
判仍論處上訴人連續共同販賣第一級毒品罪刑，固非無見。
惟查證人之供述前後不符，何者可得採信，固屬於事實審法院自由判斷之職權，但此
項職權之行使，仍應受經驗法則與論理法則之支配，否則即有違背證據法則之違法。
又施用毒品者，供出來源因而破獲時，毒品危害防制條例第十七條及其修正前之肅清
煙毒條例第十一條、麻醉藥品管理條例第十三條之三，皆有得減輕其刑之規定，為恐
其欲獲得寬減其刑而為不實來源之供述，自須其來源之供述，無瑕疵可指，且應就其
他方面調查，足以確信其供述與事實相符，始得採為該來源供應者犯罪事實認定之證
據。再積極證據不足以證明犯罪事實時，被告之辯解縱屬不能成立，仍不能以此資為
積極證據應予採信之理由。本件原判決僅依證人即所謂買主黃新乾不利於上訴人之供
述，及卷附之通訊監察譯文，為認定上訴人有本件犯行所憑之論據。然黃新乾在第一
審八十七年十月七日調查時供證：「有（向上訴人買過安非他命），有時向方男（指
方盛德），有時向陳女（指上訴人）買，大概買了有二十次左右，從八十七年三、四
月到六月份，價格從二千元、三千元至五千元均有，數量約（含袋）○‧六公克」，
「就是他們夫婦倆，我去他們家，若沒碰到方男，就找陳女買，這種情形約有十次左
右」，「我是透過楊憲恭，楊憲恭認識他們，海洛因均已吸完了」（一審卷第五十一
頁）；原審於八十八年五月二十五日訊問時，供證：「（因）楊憲恭（而認識甲○○
）」，「（海洛因）一錢是二萬多元，有時買半錢（一萬餘元）或更少」，「我買海
洛因皆向方盛德買的，但甲○○都在場」，「我也記不太起來」，再訊問：「有無向
甲○○買海洛因﹖」仍供稱：「有向她買安非他命，至於海洛因大都向方盛德買的，
但甲○○也在場」（原審卷第五十八頁至第五十九頁反面）；原審於八十八年六月十
五日訊問時，改稱：「有與甲○○吵架，（有無向甲○○買過毒品）我忘記了，想不
起來」，「因以前與她吵架才說她賣」（原審卷第七十一頁），證人楊憲恭亦否認有
介紹黃新乾向上訴人購買海洛因情事（原審卷第七十頁反面）。則黃新乾就向上訴人
購買安非他命或海洛因，每次購買之價款，與購買之經過，前後供述均不一致，顯有
重大瑕疵。至通訊監察譯文，原判決於理由欄三－(二)，僅據以說明上訴人所為辯解不
足採信之理由而已，原判決所引該通訊監察電話通話錄音譯文（外放），似不足以證
明上訴人有原判決事實欄所載之犯行，原審就黃新乾前後供證之瑕疵，未予查明釐清
，復未調查其他證據證明其不利於上訴人之供述確與事實相符，遽行判決，自屬違背
法令。上訴意旨，執以指摘原判決不當，為有理由，應認有發回更審之原因。原判決
理由欄六不另為無罪諭知部分，基於審判不可分之原則，應一併予以發回。
據上論結，應依刑事訴訟法第三百九十七條、第四百零一條，判決如主文。
中      華      民      國     九十     年      九      月     十四     日
                              最高法院刑事第一庭
                                  審判長法官  施  文  仁
                                        法官  張  淳  淙
                                        法官  林  永  茂
                                        法官  蕭  仰  歸
                                        法官  張  清  埤
      右正本證明與原本無異
                                              書  記  官
中      華      民      國     九十     年      九      月    二十一    日


司法院資訊處製作；財團法人民間司法改革基金會備份。
